【裁判字號】    90,交易,245
【裁判日期】    900921
【裁判案由】    過失傷害
【裁判全文】
臺灣板橋地方法院刑事判決                          九十年度交易字第二四五號
    公  訴  人  臺灣板橋地方法院檢察署檢察官
    被      告  甲○○
右列被告因過失傷害案件，經檢察官提起公訴（九十年度偵字第四七八六號），本院
判決如左：
    主  文
甲○○從事業務之人，因業務上之過失傷害人，處拘役肆拾日，如易科罰金，以參佰
元折算壹日。
    事  實
一、甲○○以駕駛計程車為業，係以駕駛為業務之人，於民國八十九年十二月二十二
    日十一時十分許，駕駛車牌號碼ＭＲ－一七二號營業用小客車，沿臺北縣中和市
    ○○街往興南路方向行駛，行經和平街三十八巷巷口欲左轉進入時，本應注意車
    輛行駛時，駕駛人應注意車前狀況，隨時採取必要之安全措施，又行經無號誌路
    口，轉彎車應讓直行車先行，而依當時情形，又無不能注意之情事，竟疏於注意
    而貿然左轉。適有丙○○騎乘車牌號碼ＫＤＧ－九二九號重型機車後載乙○○，
    沿臺北縣中和市○○街對向車道駛來，因甲○○左轉時爭道搶先，丙○○見狀不
    及閃避而發生碰撞，致丙○○所騎ＫＤＧ－九二九號重型機車倒地，丙○○因此
    受有左側內踝及遠端腓骨骨折，後座之乙○○則受有左頰挫傷併開放性傷口五乘
    五公分、左足跟挫傷併撕裂傷三乘五公分之傷害。甲○○於肇事後先央路人報警
    ，並停留現場以善後，至員警到場後，即自首上開情事並接受裁判。
二、案經被害人丙○○、乙○○訴請臺北縣警察局中和分局報告臺灣板橋地方法院檢
    察署檢察官偵查起訴。
    理  由
一、訊據被告甲○○坦承於右開時、地發生車禍肇事致告訴人丙○○、乙○○受傷之
    事實，僅辯稱：本件事故雙方同有過失，固不能要求伊負完全之賠償責任等語。
    經查：右揭過失傷害犯行，業據告訴人丙○○指訴甚詳，核與告訴人乙○○指訴
    情節一致，並與卷附警製肇事現場草圖，道路交通事故調查報告表所示情形相符
    。而按按車輛行駛時，駕駛人應注意車前狀況，隨時採取必要之安全措施；又車
    輛行至無號誌之交岔路口，轉彎車應暫停讓直行車先行，道路交通安全規則第九
    十四條第三項、第一百零二條第一項第二款分別定有明文。被告駕車自應注意之
    ，而依當時路狀，又無不能注意之情事，其竟不暫停讓告訴人先行，即貿然左轉
    搶先，致告訴人丙○○不及閃避，被告之過失已臻明確。雖告訴人丙○○騎車行
    經巷口未注意減速慢行，或有違失之處，然無涉於被告過失之認定，被告不得執
    以解免其罪責。又告訴人丙○○因被告之過失駕駛行為，受有左側內踝及遠端腓
    骨骨折之傷害，告訴人乙○○則受有左頰挫傷併開放性傷口五乘五公分、左足跟
    挫傷併撕裂傷三乘五公分之傷害，分別有三軍總醫院附設民眾診療服務處、中和
    龍佑醫院診斷證明書各一紙附卷為據，足認被告之過失行為與告訴人等之傷害間
    ，有相當因果關係。綜上事證明確，被告犯行堪以認定。
二、核被告所為，係犯刑法第二百八十四條第二項前段之業務過失傷害罪。被告以一
    過失行為，分別致使告訴人二人受傷，係以一行為同時觸犯二相同罪名，為同種
    想像競合犯，應依刑法第五十五條規定，從一重處斷。又被告於肇事後即央請路
    人報警，並停留現場處理善後，至員警前來時，被告即直承肇事情形不諱，有臺
    北縣警察局中和分局南勢派出所訊問筆錄、自首調查表等在卷為據，應依自首之
    例減輕其刑。爰審酌被告此次犯行出於一時疏失，而犯後又能坦承犯行，並酌以
    被告迄未賠償告訴人，及其犯罪所生危害等一切情狀，量處如主文所示之拘役刑
    。又被告行為後，刑法第四十一條業於九十年一月四日經立法院修正通過，並經
    總統於九十年一月十日公布，而於同年一月十二日生效施行，其修正條文為：「
    犯最重本刑為五年以下有期徒刑以下之刑之罪，而受六個月以下有期徒刑或拘役
    之宣告，因身體、教育、職業、家庭之關係或其他正當事由，執行顯有困難者，
    得以一元以上三元以下折算一日，易科罰金。但確因不執行所宣告之刑，難收矯
    正之效，或難以維持法秩序者，不在此限。」「併合處罰之數罪，均有前項情形
    ，其應執行之刑逾六月者，亦同」，核與修正前刑法第四十一條相較，修正後條
    文顯較有利於被告，故本件於宣告如主文所示拘役刑外，並適用修正後刑法第四
    十一條第一項前段規定，諭知易科罰金之折算標準。
據上論斷，應依刑事訴訟法第二百九十九條第一項前段、刑法第二條第一項前段、第
二百八十四條第二項前段、第五十五條、第四十一條第一項前段、第六十二條前段，
罰金罰鍰提高標準條例第一條前段、第二條，判決如主文。
本案經檢察官林宏松到庭執行職務。
中      華      民      國    九十      年      九      月    二十一    日
                                      臺灣板橋地方法院交通法庭
                                              法  官    林漢強
右正本證明與原本無異。
如不服本判決，應於判決送達後十日內向本院提出上訴狀 (應附繕本) 。
                                              書記官    黃大千
中      華      民      國    九十      年      九      月    二十一    日
附錄本件論罪科刑所用法條全文
刑法第二百八十四條
因過失傷害人者，處六月以下有期徒刑、拘役或五百元以下罰金，致重傷者，處一年
以下有期徒刑、拘役或五百元以下罰金。
從事業務之人，因業務上之過失傷害人者，處一年以下有期徒刑、拘役或一千元以下
罰金，致重傷者，處三年以下有期徒刑、拘役或二千元以下罰金。


司法院資訊處製作；財團法人民間司法改革基金會備份。
